【裁判字號】    94,簡,546
【裁判日期】    950124
【裁判案由】    就業服務法
【裁判全文】
臺北高等行政法院判決
                                     94年度簡字第00546號
原      告  甲○○○
被      告  桃園縣政府
代  表  人  乙○○縣長）住同.
訴訟代理人  丙○○
上列當事人間因就業服務法事件，原告不服行政院勞工委員會中
華民國94年4月15日勞訴字第0940011214號訴願決定（發文日期
：94 年4月25日），提起行政訴訟。本院判決如下：
    主  文
原告之訴駁回。
訴訟費用由原告負擔。
    事實及理由
一、程序說明：
    本件訴訟標的之價額在新臺幣（下同）20萬元以下，依行政
    訴訟法第229條第2項、第1項第2款規定及司法院民國（下同
    ）92年9月17日院台廳行一字第23681號令，應適用簡易程序
    ，本院並依同法第233條第1項規定，不經言詞辯論，逕行裁
    判。
二、事實概要：
    原告未經許可僱用逃逸之越南籍外國人NGUYEN THI LAN （
    下稱N君，護照號碼：A0000000B；雇主：古秋櫻；經核准於
    南投縣信義鄉東埔村開高巷69號從事家庭監護工工作；93年
    3月8日逃逸）於桃園縣龜山鄉○○○路128號2樓從事清潔工
    作。案經基隆市警察局第二分局於93年10月27日當場查獲，
    並以同日基警分二外字第0930004856號函移被告依權責核處
    。嗣經被告審查屬實，乃依就業服務法第57條第1款及第63
    條第1項規定，以94年1月24日府勞外字第0940022655號處分
    書（下稱原處分）處原告罰鍰15萬元。原告不服，提起訴願
    遭決定駁回後，遂向本院提起行政訴訟。
三、原告主張：原處分以事實上已臻明確，即排除原告對法律適
    用疑義陳述意見之機會，顯不合理，且違反行政程序法第10
    2條避免行政機關恣意專斷並確保相對人之權益之立法意旨
    ，被告引行政程序法第103條第5款規定，剝奪相對人為事實
    及法律上陳述意見之機會，明顯侵害人民最低程序聽證權之
    保障，於法不合；越南人N君於93年3月間向原告提出外僑居
    留證及工作證，並稱其為越南人嫁到臺灣，因遭家庭暴力，
    而出來找工作謀生，經原告查對工作許可證及外僑居留證後
    ，並予影印存檔，且原告向有關單位查詢，經桃園縣勞工局
    告知其居留證所載住址在嘉義，故致電嘉義縣警察局，經派
    警員將N君帶去查證後，N君並稱沒事，可以工作等語，詎至
    93年10月27日上午有2名基隆市警察局第二分局警員前來，
    原告拿出居留證及工作證，警員卻指稱該證件係偽造，後於
    其皮包內搜出護照，就將N君帶往警局；原告對於N君之居留
    證、工作證，一再查對，並向桃園縣勞工局及嘉義縣之警察
    分局查尋核對，所得資訊皆無問題，自已盡調查之能事，至
    是否偽造，非原告肉眼所能辨明，故原告無故意或過失之情
    事。據此，依行政訴訟法第4條第1項規定，求為判決撤銷訴
    願決定及原處分云云。
四、被告則以：本件經警當場查獲，N君及原告於警訊筆錄中坦
    承不諱且供述一致，原告於訴願書中亦不爭執，原告有非法
    僱用Ｎ君從事工作之事實甚明，原處分處以原告罰鍰15萬元
    ，並無違誤，求為判決駁回原告之訴等語。
五、按就業服務法第48條第1項規定：「雇主聘僱外國人工作，
    應檢具有關文件，向中央主管機關申請許可。」第57條第1
    款規定：「雇主聘僱外國人不得有下列情事：一、聘僱未經
    許可、許可失效或他人所申請聘僱之外國人。…」第63條第
    1項規定：「違反第44條或第57條第1款、第2款規定者，處
    新臺幣15萬元以上75萬元以下罰鍰。5年內再違反者，處3
    年以下有期徒刑、拘役或科或併科新臺幣120萬元以下罰金
    。」可知就業服務法禁止非法聘僱未經許可、許可失效或他
    人所申請聘僱之外國人從事工作，旨在保障國民工作權、維
    持社會秩序而避免妨礙本國人之就業機會、勞動條件、國民
    經濟發展及社會安定，針對聘僱外國人從事工作，立法採申
    請許可制。
六、原告未經許可僱用逃逸之越南籍外國人N君於桃園縣龜山鄉
    ○○○路128號2樓從事清潔工作，案經基隆市警察局第二分
    局於93年10月27日當場查獲，並以同日基警分二外字第0930
    004856號函移被告依權責核處等情，為兩造所不爭，並有上
    開函、外勞居留資料查詢附原處分卷可稽，為可確認之事實
    。
七、依基隆市警察局第二分局93年10月27日原告談話筆錄陳稱：
    「〔問：今日警方於桃園縣龜山鄉○○○路128號2樓內查獲
    的逃逸外勞NGUYEN THI LAN（女、護照號碼：A0000000B）
    是否是你僱用的？你僱用該外勞從事何事？做多久？薪資多
    少？由何人介紹？〕該外勞是我僱用的沒錯。我僱用他從事
    清潔工作，自今年（93）2月份工作到今天。薪資是每月15,
    840元，該外勞是自己來工作的，無人介紹。」又N君於93年
    10月27日談話筆錄亦陳稱：「（問：你逃逸期間住何處？做
    何事？工作性質為何？薪資待遇多少？做多久時間？有無非
    法雇主及仲介之姓名、住址、電話等相關資料？）我逃逸後
    工作地點是在桃園縣龜山鄉○○○路128號2樓從事打掃工作
    ，雇主是甲○○○，我自3月起就開始工作到今天，月薪15,
    840元，無人介紹我去工作是我自己去找的」等語，互核大
    致相符，足證原告確有未經許可聘僱該越南籍逃逸外勞工作
    之事實。原告雖主張：原告對於N君之居留證、工作證，一
    再查對，已盡調查之能事，至是否偽造，非原告肉眼所能辨
    明，原告無故意或過失之情事云云。惟N君經警查獲時持有
    之護照所載姓名為NGUYEN THI LAN，而偽造之居留證、工作
    證所載姓名為CU THI LY，有外勞居留資料查詢附原處分卷
    及偽造之居留證、工作證影本附本院卷可稽，二者並不相符
    ，難謂原告已確實查證，且原告所聘僱者為逃逸之外勞，違
    反禁止規定，按司法院釋字第275號解釋「…但應受行政罰
    之行為，僅須違反禁止規定或作為義務，而不發生損害或危
    險為其要件者，推定為有過失，於行為人不能舉證證明自己
    無過失時，即應受處罰。」原告縱非故意，惟其為義務人，
    違反上開法律禁止規定，又不能舉證證明自己無過失，仍難
    卸免其過失之責任。
八、至原告主張：原處分以事實上已臻明確，排除原告陳述意見
    之機會，顯不合理云云。惟查，原處分於處分前以被告93年
    11月4日府勞外字第0930284014號函（無回執）及93年12月1
    0日府勞外字第0930323902號函（有郵局雙掛號回執附本院
    卷可參）給予陳述意見機會，但原告並未前往陳述意見；又
    按行政程序法第102條規定：「行政機關作成限制或剝奪人
    民自由或權利之行政處分前，除已依第39條規定，通知處分
    相對人陳述意見，或決定舉行聽證者外，應給予該處分相對
    人陳述意見之機會。但法規另有規定者，從其規定。」第10
    3條第5款規定：「有下列各款情形之一者，行政機關得不給
    予陳述意見之機會：…五、行政處分所根據之事實，客觀上
    明白足以確認者。…」本件經警當場查獲，N君及原告均於
    筆錄中坦承不諱且供述一致，是原告之違法事實客觀上明白
    足以確認，被告得不給予陳述意見機會，於法並無不合。原
    告此部分主張，尚有誤會，併此說明。
九、綜上所述，原處分以原告違反就業服務法第57條第1款規定
    ，依同法第63條第1項規定，處原告15萬元之最低罰鍰，洵
    屬有據，訴願決定予以維持，亦無不合，原告仍執前詞，訴
    請撤銷原處分與訴願決定，為無理由，應予駁回。
據上論結，本件原告之訴為無理由，依行政訴訟法第98條第3項
前段、第233條第1項，判決如主文。
中    華    民    國    95    年     1    月   24     日
                        第一庭法    官    胡方新
上為正本係照原本作成。
本件以訴訟事件所涉及之法律見解具有原則性者為限，始得於本
判決送達後20日內向本院提出上訴狀並表明上訴理由，如已於本
判決宣示後送達前提起上訴者，應於判決送達後20日內補具上訴
理由（均按他造人數附繕本），且經最高行政法院許可後方得上
訴。
中    華    民    國    95    年     1    月   24     日
                              書 記 官    陳幸潔


司法院資訊處製作；財團法人民間司法改革基金會備份。
